最　高　行　政　法　院　判　決　　　　　　　　　九十一年度判字第二二七六號
　　上　訴　人　乙○○
　　被 上訴 人　屏東縣環境保護局
　　代　表　人　甲○○
右當事人間因廢棄物清理法事件，上訴人對於中華民國九十年五月十六日高雄高等行
政法院八十九年度訴字第四六六號判決，提起上訴，本院判決如左：
　　主  文
上訴駁回。
上訴審訴訟費用由上訴人負擔。
　　理  由
本件上訴人起訴主張：本件被上訴人以上訴人未經主管機關許可，於民國（下同）八
十九年四月十六日駕駛車號GJ─八七八號大卡車，受雇於訴外人楊正任載運事業廢棄
物至屏東縣萬丹鄉興社大橋下之東港溪傾倒，經民眾發現報警查獲，乃以上訴人違反
廢棄物清理法第二十條規定，依同法第二十七條規定，以八十九年五月八日第六六五
六號處分通知書裁處罰鍰新台幣（下同）六萬元。惟上訴人當日上午係和黃德福共同
受雇於楊正任在屏東縣萬丹鄉興社大橋下林興旺所占有使用之河床地上施工整地，將
高處的泥土，載到低處填平，以便該河床地將來可做為耕種之用。工作內容是將靠近
岸邊之土壤利用挖土機掘取後，裝入上訴人所駕駛之車輛車斗上，再由上訴人開車載
運到另一邊緊靠行水道旁填實。而被上訴人查獲當時上訴人車輛車斗上剛好留有河床
地挖取之土壤，致被上訴人誤認為係上訴人載運到現場所傾倒，然被上訴人並未查明
事實真相，復無直接證據證實上訴人所駕駛之車輛係從外地開到案發現場，遽為處分
及決定，實欠公允。請判決撤銷再訴願決定、訴願決定及原處分等語。
被上訴人則以：查被上訴人稽查人員係依據屏東縣警察局新鐘派出所告知位於力社大
橋（查係為興社大橋之舊稱）下有任意傾倒事業廢棄物情形，前往稽查，上訴人等人
均已被暫留派出所，現場留有黃德福駕駛之車輛（ＷＩ─二九二）車上留有大量廢棄
物，其目視疑為集塵灰帶有濃厚氨氣味及陣陣白煙冒出，另一輛（ＧＪ─八七八）之
大貨車則為上訴人所駕駛，其車上廢棄物已傾倒於東港溪河畔並冒出大量水泡（上訴
人等均不否認並當場簽名在案），及一輛挖土機在現場，本案如為上訴人所訴為整地
，相關人員應不致被新鐘派出所員警帶至派出所留置，且依常理將原河岸邊之土壤挖
掘裝入車斗，其土壤應潮濕及含水份，惟查其車斗內及傾倒於岸邊之土壤均為乾燥及
現場並無開挖之情形，另訴外人楊正任於經濟部水利處第七河川局召開東港溪興社大
橋下遭掩埋事業廢棄物會議時，承認聘僱上訴人等清運是項廢棄物。又力社大橋為興
社大橋之舊稱，故違規地點明確。而傾倒於東港溪岸邊之廢棄物，經被上訴人採樣送
檢，檢驗結果超出有害事業廢棄物規定標準，其污染行徑已嚴重影響環境。再查屏東
縣政府八十九年七月二十日（八八）屏府環三字第一一五七一三號函將上訴人等之刑
事責任部分依違反廢棄物清理法移送臺灣屏東地方法院檢察署偵辦在案。揆諸廢棄物
清理法第二十條及行政院環境保護署八十八年八月二十六日（八八）環署廢字第○○
六九六○○號函釋意旨，上訴人之違規事實明確，被上訴人之處分於法有據等語，資
為抗辯。
原審斟酌全辯論意旨及調查證據之結果，以：查上訴人未經主管機關許可，於八十九
年四月十六日在屏東縣萬丹鄉興社大橋下之河床地，被查獲現場停留上訴人所駕駛車
號GJ─八七八號大卡車上仍有未傾倒乾淨之事業廢棄物，目視為集塵灰之事業廢棄物
，其性質帶有濃厚之氨氣味等情，業經被上訴人陳明在卷。次查本件被上訴人稽查人
員接獲通知到達現場時，上訴人駕駛之車號GJ─八七八號大卡車停留於現場，並已傾
倒完畢，車內還有些許廢棄物殘渣等，並發現東港溪有被傾倒情形（經拍照存證），
其水質反應為冒水泡及傳出氨氣味等情，有上訴人當場簽名之廢棄物稽查記錄附卷可
按，且證人即被上訴人之稽查員邱永盛亦到庭證稱：當時現場有大卡車兩部，上訴人
駕駛之GJ─八七八號大卡車上廢棄物已傾倒完畢，約略看出車上殘渣灰色泥土帶有氨
氣味冒出一點白煙，應屬集塵灰，另一部係由黃德福駕駛，車上廢棄物尚未傾卸，整
車留有集塵灰，二部大卡車旁有一部挖土機，但看不出有挖土跡象，因為現場土地是
平的等語，則本件若如上訴人主張其車上之廢棄物係因受雇整地將該河床高處之廢土
載運至低處填平，則該河床地面上豈會看不出有挖掘之痕跡？況倘如上訴人陳稱：伊
工作內容是將靠近岸邊之土壤利用挖土機掘取後，裝入所駕駛之車輛車斗上，再開車
載運到另一邊緊靠行水道旁填實云云，然依常理，將靠近岸邊之土壤挖掘裝上卡車，
其土壤應為潮濕及含有水份，惟其傾倒於現場之土壤均為乾燥，有現場照片附於原處
分卷可稽，故上訴人係在他處載運本件之廢棄物至該處棄置一節，應堪認定。又本件
上訴人所棄置之廢棄物經送行政院環境保護署檢測結果，其溶出液中總鋅達五十五點
四毫克／公升以上，依據行政院環境保護署八十四年三月十八日（八四）環署廢字第
一○○五八號公告，係屬有害事業廢棄物等情，有行政院環境保護署委託環境檢測機
構廢棄物樣品檢測報告附原處分卷可按，而廢棄物清理法所稱之廢棄物包含一般廢棄
物及事業廢棄物，事業廢棄物又包括有害事業廢棄物及一般事業廢棄物，此觀廢棄物
清理法第二條第一項規定自明，故本件上訴人所棄置者係屬廢棄物清理法所規範之廢
棄物，自堪認定。而上訴人既自承其平日以載運砂石為業，然竟以所駕駛之大卡車載
運事業廢棄物棄置於東港溪，顯係受他人之雇用從事廢棄物載運傾倒工作，足見其係
屬經營廢棄物清除、處理業務之個人，依行政院環境保護署八十八年十月二十六日（
八八）環署廢字第○○六九六○○號函釋意旨，仍應申請核發許可證，其未經主管機
關許可，而從事本件廢棄物之處理業務，有違廢棄物清理法第二十條之規定甚明。又
依廢棄物清理法第二十條規定，應申請核發許可證者，其範圍包括經營廢棄物之貯存
、清除或處理業務者，故本件縱如上訴人主張其僅係先將靠近岸邊之土壤利用挖土機
掘取後，裝入上訴人所駕駛之車輛車斗上，再由上訴人開車載往送到另一處低地填高
，以便訴外人林興旺所占有使用之河床地將來可做為耕種之用，然其所載運傾倒者既
係事業廢棄物，此行為亦屬廢棄物之清除及處理，依前開所述，亦須取得許可證方可
為之，則上訴人未取得許可證即為廢棄物之清除處理，自亦係違反廢棄物清理法第二
十條規定。另廢棄物清理法第二十條規定係一課以人民作為義務之規定，且不以發生
損害或危險為其要件，則上訴人違反此作為義務，依司法院釋字第二七五號解釋，即
得推定上訴人為有過失；再「依本法處罰鍰案件，涉及刑事責任者，應分別處罰」，
同法第三十二條定有明文，故本件上訴人雖因本件之事實經檢察官以違反廢棄物清理
法第二十二條第二項第一款規定提起公訴，亦不影響本件行政違章之裁罰，故而，被
上訴人以上訴人違反廢棄物清理法第二十條，依同法第二十七條規定，裁處六萬元罰
鍰，並無違誤。因將原處分及一再訴願決定予以維持，駁回上訴人之訴，經核於法並
無違背。
按「公、民營廢棄物清除、處理機構經營廢棄物之貯存、清除或處理業務，應列明專
業技術人員與貯存清除、處理之工具、方法、設備及場所，向地方主管機關申請核發
許可證。但從事有害事業廢棄物之貯存、清除或處理者，地方主管機關應先報請中央
主管機關核准，始得發給許可證。」廢棄物清理法第二十條定有明文。行政院環境保
護署八十八年十月二十六日（八八）環署廢字第○○六九六○○號函釋該條所稱之「
公、民營廢棄物清除、處理機構」，係指擬經營廢棄物清除、處理業務者，其規範對
象係對任何有意願經營廢棄物之機構及人民，並非指已經申請取得各項許可證之公、
民營廢棄物清除、處理機構而言，蓋因該等機構已完成第二十條所規定之申請程序，
本條規定對其並無任何實際規範意義。上開函性質上係屬行政主管機關就行政法規所
為之釋示，係闡明法規之原意，核與廢棄物清理法第二十條規定之意旨無違，原審判
決予以援用，並無不合，上訴人仍執詞主張該條規範對象不包括上訴人，指摘原審判
決適用法規不當，尚無可採。至其主張確係受僱整地，原審未就現場泥土與大卡車上
之泥土予以檢驗及分析比對，以確定車上之泥土究係他處運來或為現場挖掘，而採信
稽查員之證詞，且未傳訊怪手操作手黃凱偉到庭訊問，其採證與經驗法則及論理法則
有違云云，經查上訴人於原審並未提供怪手操作員姓名，亦未請求傳訊，上訴人前開
指摘事項，僅屬指摘原審判決就本件事實之認定與證據之取捨，其聲明廢棄原判決，
不能認為有理由。
據上論結，本件上訴為無理由，爰依行政訴訟法第二百五十五條第一項、第九十八條
第三項前段，判決如主文。
中　　華　　民　　國　　九十一　　　年　　　十二　　　月　　　十九　　　日
                    最 高 行 政 法 院  第 五 庭
                                審 判 長 法  官　　　徐　樹　海
                                         法  官      黃  璽  君
                                         法  官　　　鄭　淑　貞
                                         法  官　　　林　家　惠
                                         法  官　　　林　茂　權
右  正  本  證  明  與  原  本  無  異
　　　　　　　　　　　　　　　　　　　　 法院書記官　阮  桂  芬
中　　華　　民　　國　　九十一　　　年　　　十二　　　月　　　十九　　　日
